臺灣臺南地方法院刑事判決　　　　　　　93年度訴字第1226號
公　訴　人　臺灣台南地方法院檢察署檢察官
被　　　告　癸○○
選任辯護人　蘇明道律師
被　　　告　丙○○
選任辯護人　蔡弘琳律師
　　　　　　蘇正信律師
　　　　　　蔡進欽律師
被　　　告　辛○○原名陳燕章.
選任辯護人　彭大勇律師
　　　　　　林士龍律師
被　　　告　子○○
上列被告因常業詐欺等案件，經檢察官提起公訴（93年度偵字第
686、2589、8487號）及移送併辦（94年度偵字第6183號），本
院判決如下：
    主  文
癸○○、丙○○、辛○○、子○○共同意圖為自己不法之所有，
以詐術使人將本人之物交付為常業，癸○○處有期徒刑肆年，丙○○處有期徒刑貳年貳月，辛○○處有期徒刑壹年捌月，子○○
處有期徒刑貳年拾月。辛○○緩刑伍年，並應向公庫支付新臺幣
佰萬元。如附表四、五所示偽造之「曾觀達」印文拾肆枚及偽
造之「曾觀達」印章壹只，均沒收。
    事  實
一、癸○○原係聯愛健康事業股份有限公司（下稱聯愛公司，民
    國85年10月19日核准設立，89年1月14日解散）之負責人，
    後因聯愛公司內部經營發生糾紛，再變更公司名稱為上愛健
    康事業股份有限公司（下稱上愛公司，89年1月核准設立，
    92年5月廢止）後，仍繼續擔任上愛公司之最大股東及實際
    負責人（登記負責人為己○○），聯愛公司與上愛公司均係
    以經營醫院管理顧問、醫療器材批發、零售等業務。林兆隆
    （92年9月14日死亡）則為高雄縣阿蓮鄉○○路423號愛欣診
    所及高雄縣梓官鄉○○路248號大欣診所之實際負責醫師。
    癸○○、林兆隆明知丙○○（藥專藥劑科畢業）、子○○（
    高中畢業，前於83年3月17日，曾因違反醫師法案件，經臺
    灣高等法院臺南分院判處有期徒刑一年確定，未構成累犯）
    、甲○○（高級農業學校獸醫科畢業，另經檢察官為不起訴
    處分）、辛○○（原名陳燕章，國中畢業）等人均無醫師執
    照，然於癸○○擔任聯愛公司負責人時，竟自79年間起，在
    報紙及臺灣醫界雜誌等媒體上刊登廣告徵求醫師助理，向前
    來應徵，僅具國中、高中或專科學歷之丙○○、子○○、甲○○、辛○○等人提議，由癸○○負責安排丙○○（自85年
    至93年）、子○○（自85年至91年4月間及自92年9月至93年
    1月5日）、甲○○（79年至82年底）、辛○○（82年9月至
    92年2月間）等人接受內科醫師訓練，包括為病人看診、開
    立內科處方及使用電腦記載病歷及開立處方箋等，嗣受訓、
    實習結束後，癸○○、林兆隆、丙○○、辛○○、子○○等
    人即共同基於意圖為自己不法所有之犯意聯絡，由癸○○以
    每月新臺幣（下同）60,000元至130,000元不等之代價，僱
    用丙○○、子○○、甲○○、辛○○等密醫至聯愛公司及上
    愛公司旗下之位於高雄縣阿蓮鄉○○路423號之愛欣診所、
    高雄縣湖內鄉○○○路89號之愛鄰診所、臺南縣楠西鄉之愛
    鄉診所、臺南縣仁德鄉○○路○段464號之弘愛診所等處排
    班巡迴看診。癸○○另以聯愛公司及上愛公司名義聘用知情
    之林兆隆與不知情之陳品聰、卯○○、葉敏雄等具有醫師執
    照之醫師分別擔任前揭診所之登記負責人，並排班看診，再
    借用曾觀達醫師之執照（該醫師於84年4月15日經臺灣臺北
    地方法院宣告禁治產，未實際聘僱），同時藉渠等之醫師資
    格，囑丙○○、子○○、甲○○、辛○○等密醫，借用林兆
    隆醫師或冒用卯○○、陳品聰、葉敏雄、曾觀達等醫師之醫
    師電腦代號而於電腦檔案（電磁紀錄）內而冒名製作之處方
    箋、病歷等診療紀錄，再由同受僱於癸○○實際負責之聯愛
    公司、上愛公司等各診所不知情之承辦護士與行政人員，憑
    前揭病患就診病歷及前揭處方箋向健保局請領健保補助而行
    使，使健保局之承辦人員陷於錯誤而撥款至林兆隆、陳品聰
    、卯○○等醫師帳戶下（前揭帳戶存摺、印章由癸○○保管
    ），其等以此方式總計至少詐領約11,943,435元（以上金額
    係健保局調閱陳品聰醫師於弘愛診所任職期間申報看診之數
    量及請領金額核算，自85年7月1日起至87年6月30日止二年
    期間，為7,172,719元；87年7月1日至88年11月3日期間，詐
    領金額為4,770,716元，共計11,943,435元），並恃以為生
    ，以之為常業，且足生損害於曾觀達、卯○○、陳品聰、葉
    敏雄、國家健保經費撥款之正確性及接受該等密醫看診之病
    患。
二、嗣於88年11月間，因聯愛公司發生財務危機，林兆隆決定自
    行經營位於高雄縣阿蓮鄉○○路423號之愛欣診所，並另於
    高雄縣梓官鄉○○路248號設立大欣診所，自己實際負責該
    二診所之營運，並自90年11月22日起至91年10月24日期間，
    聘用不知情之蔡寶明；自91年10月24日起，則改聘不知情之
    張旭雿擔任大欣診所登記之負責醫師，林兆隆並自88年11月
    1日聘僱與其共承前揭常業詐欺犯意之丙○○與不詳年齡姓
    名成年密醫冒用禁治產人曾觀達醫師之名義看診（此部分與
    癸○○及子○○無涉）。林兆隆同時在大欣診所排班看診，
    並聘請密醫丙○○至前開二診所依排班表之時間無照看診，
    每週約看2至4日，月薪約十餘萬元。92年7月間，林兆隆因
    病住院，愛欣診所醫師短缺，其配偶乙○○（另經檢察官為
    不起訴處分）以電話委請癸○○介紹醫師至愛欣診所替補林
    兆隆看診，癸○○乃於92年8月底致電禁治產人曾觀達醫師
    之配偶虞靜容，許以每月20,000元之代價租用曾觀達醫師之
    執照後，並與密醫子○○協議以每日4,500元之代價，安排
    子○○冒用曾觀達醫師名義，每週四在愛欣診所全天看診。
    丙○○與子○○受僱期間，丙○○看診之薪資初始乃林兆隆
    交付現金，後因林兆隆生病繼而去世之後，大欣診所及愛欣
    診所均由林兆隆之妻乙○○實際負責營運（愛欣診所登記負
    責人則改為葉敏雄醫師），丙○○看診之薪水則改由不知情
    之乙○○匯款入丙○○之妻魏碧慧於高雄市銀行前金分行之
    帳戶（帳號為000000000000號）內；子○○看診之薪水均由
    乙○○匯款入子○○臺南東門郵局314105號帳戶內。丙○○
    、子○○二人在愛欣診所無照看診期間（88年11月1日起至
    93年1月12日止），均由丙○○、子○○二人冒用葉敏雄或
    曾觀達等醫師之電腦代號並於電腦檔（電磁紀錄）冒名製作
    病歷及處方箋等診療紀錄，再由診所內不知情之掛號小姐黃
    靜怡及其他不知情之輪值護士，憑前揭病患就診病歷及處方
    箋向健保局請領健保補助而行使，該等不知情之護士並於附
    表四、五所示時間，於病患朱順安、潘麗華之書面處方箋上
    冒名蓋用林兆隆生前所盜刻曾觀達之印章而偽造印文，而冒
    名偽造書面處方箋，使健保局之承辦人員陷於錯誤而撥款至
    林兆隆、葉敏雄、張旭雿、蔡寶明等醫師帳戶下（前揭帳戶
    存摺、印章由林兆隆、乙○○保管），計詐得217,875元，
    足以生損害於曾觀達、蔡寶明、張旭雿、乙○○、國家健保
    經費撥款之正確性，及朱順安、潘麗華等接受該等密醫看診
    之病患。
三、丁○○係位於臺南市○區○○路52號金華診所（於78年12月
    23日設立、自84年3月1日起參加全民健康保險，後雖陸續改
    名為欽華診所、愛欣診所，但於臺南市衛生局登記之名稱未
    變更，以下均簡稱為金華診所）之負責人，於86年11月18日
    丁○○代表金華診所與聯愛公司負責人癸○○簽訂聘僱契約
    書，於契約第1至3條中約定丁○○每年看診總診數為288診
    ，領取年薪為1,800,000元，丁○○同意金華診所看診之班
    表由聯愛公司制定，契約原有效期間約定自86年7月1日起至
    91年6月30日止，此段期間內金華診所交由聯愛公司經營管
    理，並由聯愛公司負責安排醫師至金華診所看診，並由專人
    向健保局請領健保補助金，而丁○○之印章、存摺均交由聯
    愛公司保管，以利健保費用之請領，丁○○本人則單純負責
    看診。嗣因聯愛公司於88年間內部發生經營糾紛，雙方遂於
    88年11月29日，重新簽訂3份委託經營契約書，金華診所重
    新交由聯愛公司經營管理，仍繼續由聯愛公司負責安排醫師
    至金華診所看診，並由專人向健保局請領健保門診補助金，
    但丁○○為免自己權益受損，於簽約時僅將請領健保補助之
    印章交由癸○○保管，自己則負責保管存摺，雙方約定按時
    同往開戶行庫領款，並由丁○○先行提取應得之看診費及診
    所房租後，餘款則歸由癸○○實際負責之聯愛公司或上愛公
    司獲取，且於契約第8條明文約定聯愛公司於丁○○出國期
    間，不得以丁○○名義領取健保費以避免違約，且診所與健
    保局間產生之一切問題，一律由聯愛公司負起法律責任及負
    責出面解決問題，丁○○本人則單純負責看診，並依看診之
    診數領薪，代表聯愛公司之癸○○並於契約最末日期欄前補
    充註記：「本契約不因聯愛醫療機構變更名稱或負責人，本
    契約仍然有效、聯愛已改為上愛健康事業股份有限公司，此
    合約仍有效」等語。而癸○○明知曾觀達醫師係禁治產人無
    法看診，竟與某不詳年籍姓名成年密醫（以下簡稱不詳冒名
    密醫）共同承續上開常業詐欺之犯意，於89年4月間起至90
    年5月間，趁丁○○大部分時間均在國外，安排該不詳冒名
    密醫以曾觀達醫師名義看診，均由該不詳冒名密醫用曾觀達
    醫師之電腦代號在電腦檔（電磁紀錄）中製作診療病歷及處
    方箋，且由該診所內不知情之輪值護士或行政人員憑前揭病
    患就診病歷及前揭處方箋向健保局請領健保補助而行使，使
    健保局之承辦人員陷於錯誤而撥款至丁○○醫師帳戶內（前
    揭帳戶存摺由丁○○保管、印章由聯愛公司或上愛公司方面
    保管），共向健保局詐領健保補助款1,636, 552元得手，足
    以生損害於丁○○、曾觀達、國家健保經費撥款之正確性，
    及經由該不詳冒名密醫看診之病患。
四、迄於92年4月4日辛○○於職司犯罪偵查之司法人員未發覺其
    犯罪之前，向法務部調查局南部地區機動工作組所屬調查員
    自首犯行而接受裁判，法務部調查局南部地區機動工作組所
    屬調查員並進而於93年1月5日持搜索票前往愛欣診所執行搜
    索時，當場查獲丙○○正在診療間替病患潘麗華看診，並扣
    得愛欣診所實際負責人乙○○所有如附表一所示之物。調查
    人員又於同日搜索愛鄰診所及臺南市○區○○路一段179號
    癸○○住處，扣得附表二、三所示之物。
五、案經法務部調查局南部地區機動工作組移送臺灣臺南地方法
    院檢察署檢察官偵查起訴及移送併辦審理。
    理  由
甲、證據能力部分：
一、被告丙○○、子○○、辛○○及證人甲○○、乙○○、己○○、丁○○等人，於接受調查員詢問時所為之陳述，對於陳
    述人以外之被告而言，係屬被告以外之人於審判外之言詞陳
    述，既經被告癸○○方面明示不同意採為證據之意思，依刑
    事訴訟法第159條第1項之規定，應認為對於被告癸○○而言
    不具證據能力。
二、按證人、鑑定人依法應具結而未具結者，其證言或鑑定意見
    ，不得作為證據，刑事訴訟法第158條之3亦有明文；又共同
    被告對其他共同被告之案件而言，為被告以外之第三人，本
    質上屬於證人，不能因案件合併關係而影響其他共同被告原
    享有之憲法上權利，司法院大法官會議釋字第582號解釋意
    旨亦足參照。本件被告丙○○、子○○二人於偵查中首次具
    結之後，被告丙○○再於93年1月5日、被告子○○再於93年
    1月6日暨證人乙○○於93年1月5日、葉敏雄於93年1月6日偵
    查中以被告身分接受檢察官訊問時之陳述，因未經具結，且
    檢察官亦未告知係以證人身分進行訊問暨前次具結仍有效力
    ，該等偵訊內容對其他被告而言，俱無證據能力。
三、又按被告以外之人於偵查中向檢察官所為之陳述，除顯有不
    可信之情況者外，得為證據，刑事訴訟法第159條之1第2項
    定有明文。證人甲○○、乙○○、己○○、丁○○以及被告
    丙○○、辛○○、子○○於檢察官訊問時經具結後以證人身
    分所為之陳述，因未見有顯不可信之情況，依上開規定，自
    有證據能力。
四、各別被告之供述證據，均未主張其等自己之供述，係出於非
    任意性之陳述，該等陳述對於各該被告自己，亦應認為具有
    證據能力。
五、上述證據以外之其他供述證據與非供述證據，既經被告方面
    表示同意採為證據，且無事實顯示係公務員因違法蒐證所取
    得之證據，本院審酌該等供述證據作成時之情況，亦認為適
    於作為證據，依刑事訴訟法第159條之4第1款、第2款、第15
    9條之5第1項等規定，應認為均有證據能力。
乙、實體部分：
一、訊據被告丙○○、辛○○對上揭全部犯罪事實均供承不諱，
    並皆為認罪之表示；被告子○○固供承自己並無醫師資格與
    執照，而在本判決事實一、二所示時地為病患看診執行醫師
    業務，但矢口否認有何冒以其他醫師名義而偽造文書及常業
    詐欺犯行，辯稱：伊僅負責看診，其他健保申請事項，伊並
    未參與，亦不知流程，故伊並未涉及偽造文書及詐欺之行為
    云云。訊之被告癸○○亦否認前揭犯行，該被告及其選任辯
    護人就本案所為之答辯意旨，均詳如本判決附件一所載。
二、經查：
  (一)被告丙○○、辛○○、子○○等人而於本判決事實一、二所
    示診所無照行醫之事實，業據該等被告迭於調查員詢問中（
    以下簡稱調查中）及偵、審時坦白承認，並相互明確指證彼
    此在上開診所行醫看診等情，核與證人朱順安與潘麗華（附
    表四、五所示病患）、乙○○、黃靜怡與劉惠冠（均為愛欣
    診所僱用人員）、王紋雀（癸○○之妻）、卯○○於調查中
    （偵一卷第3-6、13-22、120、123、171、209頁參見）；證
    人黃靜怡、葉敏雄、劉惠冠、甲○○、乙○○等人於檢察官
    偵訊時（偵一卷第25、38、63-64、94、147、151、335-336
    、358頁參見），以及證人乙○○於本院證述內容（本院卷
    二第182頁參見），悉相符合。復與證人虞靜容於偵查中所
    證：伊夫曾觀達係於84年4月15日發病，並於同年6月22日經
    法院宣告禁治產乙節吻合（偵一卷第359頁參見）。此外，
    並有辛○○（53年2月3日生）醫師證書1份（他一卷第13頁
    ）、發票人為癸○○簽發予辛○○之薪資之仁德鄉農會支票
    3張（背面均有辛○○背書、帳號為00000000號、他一卷第
    10-12頁）、上愛公司醫師每月診數明細表（他一卷第14-22
    頁）、世華聯合商業銀行傳票與中國信託商業銀行匯款申請
    書影本（乙○○匯款至曾觀達帳戶之單據、偵一卷第165-16
    6頁）、同仁院萬華醫院診斷證明書（內載曾觀達因顱內出
    血、意識不清呈植物人狀態，偵一卷第184頁）、世華聯合
    商業銀行開戶及資金往來明細資料（戶名曾觀達，偵一卷第
    266-271頁）、中央健康保險局高屏分局93年7月22日健保高
    醫字第0930068563號函（法務部調查局卷第70-74頁）、丙○○之妻魏碧慧於高雄市銀行前金分行000000000000號帳戶
    之開戶資料卡、往來明細、存款對帳單等相關交易傳票影本
    （調查卷第119-143頁）、前開帳戶存摺影本（偵一卷第311
    頁、本院93年度偵聲字第10號聲請具保停止羈押卷內第6-21
    頁）、子○○於臺南東門郵局314105號帳戶之開戶資料卡及
    往來明細影本（調查卷第103-118頁、偵一卷第272-287頁）
    、高雄縣政府衛生局95年9月12日衛局醫字第0950027 6190
    號函（本院卷二第231頁）、中央健康保險局高屏分局95年9
    月19日健保高費一字第0950027900號函（本院卷二第214-21
    5頁）、林兆隆於國立成功大學醫學院附設醫院之診斷證明
    書、死亡證明書（偵一卷第375、379頁）、除戶戶籍資料（
    調查卷第144-147頁）、曾觀達於天主教耕莘醫院病歷摘要
    單（調查卷第98-102頁）、曾觀達於國泰世華商業銀行新店
    分行第000000000000號帳戶自92年9月至12月間之往來明細
    資料（內有乙○○之匯款，偵一卷第266-271頁），愛欣診
    所實際負責人乙○○與登記負責人葉敏雄於92年12月27日所
    簽訂之醫師聘僱契約書、臺南大光郵局000000000000號帳戶
    之存摺影本（偵一卷第103-110頁）、92年4月15日於愛欣診
    所拍攝到是由丙○○以吳進安醫師名義看診之照片4張、卻
    於同日以葉敏雄醫師名義於電腦檔內開立處方箋（他一卷第
    23-25頁，扣押物編號之1.1、之1.2之愛欣診所診療紀
    綠單）在卷足憑。足見該等被告前揭自白與事實相符，而堪
    採信。
  (二)被告子○○雖否認另涉犯偽造文書及詐欺罪嫌，然查：
  被告子○○於偵查中供認：我沒有醫師章，我去看診時，他
    們會蓋其他醫師有登記在診所看診醫師的章．．．我沒有經
    過看診醫師的同意等語（偵一卷第62頁參見）；復於本院準
    備程序期日供承：蓋用醫師印章在處方箋上是護士蓋的，不
    是我蓋的等語（本院卷一第104頁參見）。核與證人即愛欣
    診所掛號小姐黃靜怡於偵查中所證：被告子○○看診時，都
    是蓋曾觀達醫師的章，伊一直以為子○○就是曾觀達醫師等
    語相符（偵一卷第64頁參見）。故被告子○○對於自己無照
    行醫之後，其看診之診所聘用之護士或行政人員將以其他醫
    師之名義用印於處方箋上，而冒以其他醫師名義製作處方箋
    等醫療紀錄乙節，知之甚詳。此外，該被告亦自承依診所護
    士事先設定完成之醫師代號在電腦中製作處方箋等診療紀錄
    （偵一卷第11頁、本院卷一第48頁參見），故該被告空言否
    認涉及偽造文書之行為，自難採信。
  被告子○○於本院審理時，亦陳稱：伊知悉自己診療之診所
    將會申請健保給付，對於伊看診之診所必然不會以其名義申
    請上開給付，亦表示有所瞭解（本院卷三第頁參見）。從而
    ，被告子○○顯然知悉診所憑以申請之健保給付（補助），
    即係其冒以合格醫師名義看診之後，向健保單位欺罔謊報病
    人已經合格醫師看診而申請之補助給付。否則，被告子○○
    無照行醫之診所，如何獲取健保補助以支付其薪資。被告子
    ○○既知悉上情，對於所屬診所之人員向健保單位虛偽謊報
    以獲取健保補助乙節，即屬有所認知及並實際上參與部分行
    為（無照行醫並製作處方箋及病歷），自應就向健保局詐領
    健保補助之行為，負共犯之責。該被告空言否認參與詐欺行
    為，同無可採。
  (三)綜上所述，被告丙○○、辛○○及子○○等人所為前揭犯罪
    事實之事證均臻明確，其等犯行均堪認定。
  (四)證人即同案被告丙○○、辛○○、子○○以及證人甲○○等
    人，於本判決事實一、二所示時地無照行醫，偽以上述合格
    醫師名義冒領前揭健保補助；以及另有不詳冒名密醫無醫師
    執照而偽以禁治產人曾觀達醫師之身分看診等事實，業據證
    人丙○○、辛○○、子○○等人於偵審中證述明確，並有金
    華診所以曾觀達醫師名義申報健保給付之統計資料在卷可憑
    （偵四卷第16-21頁參見），上開各節復為被告癸○○所不
    爭執之事實（本院卷二第109-110準備程序筆錄參見），自
    無疑義。
  (五)被告癸○○雖否認主導或介紹同案被告丙○○、辛○○、子
    ○○與案外人甲○○等人無照行醫；證人即曾任上愛公司董
    事長之卯○○雖於本院審理時證稱：被告癸○○於擔任聯愛
    公司負責人期間，曾經在主管會報上特別交代機構內必須聘
    用領有醫師執照的醫師，並囑咐各加盟診所不准有虛報、浮
    報蓋卡換藥等情形等語（本院卷三第70頁參見）。然查：
    證人辛○○於偵查中證述：當初乃癸○○於82年間應徵伊
      擔任外科助手，並於同年9月開始要伊當密醫看診，癸○○應該知道伊與甲○○、丙○○、子○○等人均無醫師資
      格，因為該診所之醫師都由癸○○應徵，伊看診之醫療術
      語亦係癸○○所教導等語（偵一卷第369頁參見）。該證
      人於本院審理中復結證：伊於82至92年間受被告癸○○之
      聘僱而從事密醫工作，癸○○知悉伊並無醫師之資格，且
      曾在仁德弘愛醫院教導伊看診之技術。伊亦曾於欠缺醫師
      看診時，前往仁德的弘愛診所看診，且上述看診期間，薪
      資均係由癸○○自己或其配偶以現金或本人簽發之支票給
      付看診費用等語（本院卷二第166-167、170-172頁參見）
      。
    證人丙○○於偵查中證述：「（你所陳述『癸○○應徵你
      到弘愛看診，他知道你是密醫』都是實在的？）都是實在
      的．．．（你確定是癸○○請你去看診而且他知你未具醫
      師資格？）確定．．．他（癸○○）在弘愛應徵我時，我
      是要應徵醫師助手，是他要我去看診的」等語（偵一卷第
      244-246頁參見）。該證人於本院審理時亦重申當時證述
      情形屬實無訛，並進而證述：伊於85或86年看報紙前往愛
      欣診所應徵，當時癸○○與林兆隆均曾面試，癸○○與林
      兆隆討論一下，由林兆隆告知要伊擔任助理，應徵時癸○○知道伊並無醫師執照，因為伊於履歷表寫伊有幾年的醫
      師助理經驗，並沒有寫曾經擔任醫師。伊在弘愛診所看診
      時，薪資方面癸○○和林兆隆均曾拿現金給伊等語（本院
      卷三第27-29、32頁參見）。
    證人子○○於偵查中證陳：「（癸○○聘你當密醫？他知
      你沒有醫師執照？）是。薪水也是他給我的，月薪平均約
      四至九萬元。（除你之外，癸○○尚聘何人當密醫？）我
      所知的有辛○○和甲○○，他們比我早去看診」等語（偵
      一卷第61-62頁參見，該證人於審理時拒絕作證）。
    證人甲○○於偵查中證稱：「（癸○○在79年底聘你當密
      醫？他知你沒有醫師執照？）是。（癸○○還聘子○○、
      吳進安〈丙○○〉、辛○○當密醫？）是。子○○和吳進
      安有被癸○○聘為密醫，癸○○知他們未具醫師資格，因
      為他們二人有一起和我開會，我知他們二人未具醫師資格
      ，癸○○也知道．．．（癸○○是否聘有執照的醫師或無
      執照的醫師看診都會去請領給付？）是。」等語（偵一卷
      第337頁參見），該證人於本院審理中亦再次確認該等證
      詞確屬實情等語（本院卷第174頁參見）。
    證人乙○○於偵查中證述：是被告癸○○介紹子○○予伊
      ，當時並不知其為密醫等語（偵一卷第356頁參見）。其
      又於本院證述：丙○○、子○○二位密醫，應該是癸○○
      介紹的．．．因為我先生林兆隆醫師生病，沒有人可以看
      診，所以我就請癸○○幫我介紹醫師來看診．．．「（癸○○在交付曾觀達的證照及聯絡電話後，是否由你自己與
      曾觀達或曾觀達的太太聯絡？）是與曾觀達的太太聯絡，
      所謂的曾觀達醫師就是法庭上的子○○，（你之前請癸○○介紹醫師，後來醫師都有來，你有無打電話向癸○○致
      謝？）有，這是人情應該要做的。」等語（本院卷二第18
      3至185頁參見）。
    上述證人辛○○、丙○○、子○○、甲○○所證受聘聯愛
      公司及上愛公司所屬診所之過程約略相同，核與證人即前
      聯愛公司聘僱醫師蔡寶明於偵查中所證：伊係聯愛的負責
      人癸○○應徵就任之情形一致（偵一卷第330頁參見）；
      又證人丙○○及子○○證述部分內容，復與證人乙○○所
      證情形吻合。再者，證人即曾觀達醫師之配偶虞靜容則於
      調查中證稱：92年8月22日我在家裡接到一位自稱是陳先
      生的電話，陳先生表示曾觀達的醫師證書目前是他在使用
      ，他會每個月匯20,000元給我，當時我有跟陳先生講曾觀
      達目前罹病昏迷的情形，並表示曾觀達的醫師證書不能使
      用，不過當時陳先生表示他並沒有要用曾觀達的醫師證書
      從事醫療行為，只是為了增加醫院的病床數而已．．．而
      後在92年9月12日有30,000元、10月6日有10,000元、11月
      10日有20,000元、12月10日有20,000元的款項匯入曾觀達
      在世華聯合商業銀行新店分行00-00-000000-0帳號等語（
      偵一卷第351頁參見）。參酌證人乙○○所證伊係經由被
      告癸○○告知曾觀達的太太的證照及聯絡電話後自行與曾
      醫師的太太聯絡乙節，證人虞靜容所證之陳先生，應係被
      告癸○○無訛。如此亦堪佐證上開證人辛○○、丙○○、
      子○○及甲○○之證詞與事實相符。從而被告癸○○否認
      主導丙○○、辛○○、子○○及甲○○等未具醫師資格之
      人，至本判決事實一、二所列診所看診，應難憑採。如此
      證人卯○○雖證被告癸○○於聯愛公司主管會報指示應確
      實查核聘僱醫師之資格且不准浮濫申報健保補助乙節，應
      係被告癸○○檯面上言不由衷之舉措，尚無足據為對被告
      癸○○有利之認定，併予指明。
  (六)被告癸○○又以聯愛公司及上愛公司關於醫師聘僱與排班皆
    有專人負責，且上愛公司並非由伊負責經營等詞置辯，並據
    以主張其對於同案被告丙○○、辛○○、子○○及證人甲○○等人無照行醫等情完全不知情云云。但：
    證人即曾經擔任聯愛公司醫管部執行長之醫師陳品聰於調
      查中證述：伊擔任弘愛診所負責醫師期間，僅負責看診，
      診所內相關的行政、財務等業務都還是由聯愛公司癸○○
      來處理，聯愛公司都是由癸○○負責審核醫師資格及錄用
      事宜，也是由癸○○負責排定醫師看診班表及安排旗下醫
      師至聯愛公司旗下各診所內看診等語（偵一卷第305頁參
      見）；又於偵查中結證：「（醫管部門執行長職責？）醫
      師的聘僱，但最後的決定權是癸○○，我們聘哪些醫師要
      向他報告，他知道我們有應徵哪些醫師，但是後來有沒有
      聘僱由癸○○決定，癸○○自己也會去找醫師，沒有透過
      我們．．我拿的班表都是個人班表，如果有事就向癸○○
      講，請他安排別人看診」等語（偵一卷第327-328頁參見
      ）。
    證人即曾任上愛公司董事長之己○○於偵查中證述：伊雖
      擔任上愛公司董事長，但係由被告癸○○負責一切業務等
      語（偵一卷第54頁參見）；復於本院審理時證稱：伊擔任
      上愛公司董事長期間並未負責任何業務，業務交由實際負
      責人即總經理癸○○負責，因為癸○○家族之股份超過半
      數，該公司要聘僱醫師都要經過癸○○之同意，伊均未參
      與，伊印象中醫師薪水均由癸○○及其妻王紋雀支付等語
      （本院卷三第23-25頁參見）。
    證人即卯○○（接續於己○○之後擔任上愛公司董事長之
      人）於本院審理中，除否認曾經面試曾觀達及辛○○之外
      ，並證述：伊擔任上愛公司負責人僅係掛名，實際負責人
      應係癸○○及己○○等語（本院卷三第23、25、70、73頁
      參見）。
    證人甲○○於審理時證陳：（密醫子○○乃）我經過初步
      面試，覺得不錯，『就交由癸○○及林兆隆醫師決定是否
      僱用』等語（見本院卷二第175頁參見）。
    證人壬○○醫師證述：（癸○○是否決定你可否進入聯愛
      公司的人？）卯○○醫師問我要不要去聯愛公司，我答應
      後，卯○○就介紹我認識癸○○等語（本院卷三第105頁
      參見）。
    證人即前於88年12月間至90年6月4日期間，擔任高雄縣湖
      內鄉愛鄰診所負責醫師之蔡寶明亦於調查中證述：伊於上
      開期間，係受僱於癸○○擔任愛鄰診所之登記負責人，薪
      水之支付方式也是由癸○○交付期票等語（偵一卷第319
      頁參見）。
    證人壬○○及蔡寶明醫師，均明確證述被告癸○○確係伊
      等是否得以受聯愛公司或上愛公司聘僱為醫師之主要或最
      後決定之人，核與前述證人丙○○、辛○○、子○○及甲○○所證應徵過程完全相同。參以聯愛公司及上愛公司停
      業後，該等公司如附表二、三所示重要之書面資料（如員
      工身分證明影本、帳證、股東與資金往來明細等）均存放
      於被告癸○○住處，而經調查人員於93年1月5日在上址搜
      索查扣，有搜索扣押筆錄在卷及該等證物扣案可稽（見偵
      一卷第137-140頁），顯見該等公司確實係由被告癸○○
      實際主導。是曾經擔任上愛公司董事長職務之證人己○○
      、卯○○證述被告癸○○始為該公司實際之負責人等語，
      除與上述應徵醫師證述內容所呈現被告癸○○為主導或最
      後決定應徵事務之情形相符外，亦與上開搜索扣押結果所
      呈現之客觀事實一致，同堪信實。再者，88年11月29日上
      愛公司與丁○○醫師原經營之金華診所（當時改名為愛欣
      診所，但仍以金華診所名義登記）簽訂委託經營契約書時
      ，亦係被告癸○○代表公司與丁○○簽署，被告癸○○並
      於契約書後親自加註「聯愛已改為上愛公司，此份合約仍
      然有效」等文字，此經證人丁○○證述明確（本院卷三第
      168、177頁參見），並有前述委託經營契約書在卷可查（
      偵四卷第8-9頁參見），益徵證人己○○、卯○○所證其
      等登記為上愛公司董事長期間，上愛公司仍係由被告癸○○實際主導負責之證言與事實相符。
    證人卯○○另證陳：伊前往聯愛公司應徵時當時有一位辛○○來接伊，伊將執照交給辛○○等語（本院卷三第65頁
      ）；證人壬○○醫師亦證稱：伊進入聯愛公司看診，醫師
      執照最初是交給寅○○、後來是交給張家榮審核等語（本
      院卷三第102頁參見）。足見以查驗醫師執照以確認前來
      應徵之人是否具有醫師資格，乃上愛公司及其前身聯愛公
      司徵募醫師之時程序上所必備及首要確定之事項，主導負
      責該等公司聘任醫師事宜之被告癸○○，就聯愛公司及上
      愛公司聘請未具醫師之丙○○、辛○○、子○○與甲○○
      乙節，殊難諉為不知，益證上開無照行醫之證人所證被告
      癸○○明知且聘用其等無照行醫乙節屬實。
    綜上各節，佐以癸○○於偵查中自承有答應幫乙○○找執
      照、及幫子○○找工作，便請子○○與乙○○接洽；以及
      其雜記本內有大欣診所、愛欣診所之班表，在林兆隆住院
      期間，乙○○電話告訴伊，伊抄在筆記本，以便診所醫師
      的調度等語（偵一卷第233-234頁參照）。被告癸○○聘
      僱並安排同案被告丙○○、辛○○、子○○及證人甲○○
      等在本判決事實一所示診所無照行醫，並安排介紹同案被
      告子○○前往本判決事實二所示乙○○實際經營之愛欣診
      所以向禁治產人曾觀達之妻虞靜容付費商借醫師執照之方
      式，冒以曾觀達醫師名義看診之事證亦臻明確，同堪認定
      。
  (七)被告癸○○雖亦否認丁○○醫師登記為負責人之金華診所於
    本判決事實三所述時間，冒以禁治產人曾觀達醫師名義詐領
    健保補助乙節與其有關。然：
    證人即金華診所登記之負責醫師丁○○於偵審中證述：伊
      於89年4月起至90年5月間，整個診所委託聯愛機構經營，
      伊再受聘於該機構，所以一切的管理問題都應該由甲方（
      聯愛機構）負責，公司除了支付伊固定之薪水外，另外支
      付伊房租，伊與聯愛機構的關係並非加盟，伊與聯愛公司
      合作後，看診之醫師班表均由聯愛公司癸○○那邊排定，
      而健保局將補助撥付到伊之帳戶，伊則將帳戶之印章交給
      聯愛公司保管，自行保管存摺，以確保健保局撥付之補助
      得以支付診所內員工之薪資等語（偵四卷第43-45頁、本
      院卷三第168-169、173-174頁參見）。
    證人丁○○之證詞，核與證人戊○○（代表上愛公司與丁○○友人拆帳之行政人員）於本院審理時證陳：伊只記得
      丁○○是固定的金額，金額的比例及哪一方面比較多伊已
      忘記，至於拆帳的原因，伊只記得有一部分是李醫師的薪
      水，前述之拆帳是指分配健保局給付之金額．．．上愛公
      司與新孝路愛欣診所之關係，應係直接經營，而非加盟等
      語相符（本院卷三第61、63頁參見）。並與卷附歷次被告
      癸○○代表聯愛公司與丁○○簽訂之委託經營契約書及聯
      愛醫療連鎖機構聘雇契約書等書面契約記載之內容相同（
      偵四卷第4-10頁參見）。復與被告癸○○於偵訊中自承：
      伊是聯愛公司的實際負責人，金華診所的健保給付被聯愛
      公司領走的，是丁○○授權給聯愛公司，由聯愛公司去領
      等語吻合（偵四卷第46-47頁參見），自堪憑採。
    又被告癸○○於92年8月間致電禁治產人曾觀達醫師之配
      偶虞靜容商借醫師執照，被告癸○○並於電話中告稱已經
      使用，嗣並逐月匯款予虞靜容乙節，已經認定如前。衡情
      度理，並參酌證人丁○○前揭證言，於金華診所中冒用曾
      觀達名義看診，確係被告癸○○之主導及安排，同堪認定
      。是被告癸○○藉詞證人丁○○方面自行保管存摺，否認
      此部分之犯罪事實，同難採信。
    此外，並有臺南市衛生局95年9月8日南市衛醫字第095002
      0608號函（本院卷二第211頁）、中央健康保險局南區分
      局95年9月26日健保南醫字第0950030291號函（本院卷二
      第232頁）、健保局統計金華診所自89年4月至90年5月間
      以曾觀達醫師名義申報健保資料（偵四卷第16-21頁）、
      丁○○入出境紀錄查詢表（偵四卷第22頁以下）等書證存
      卷可參，被告癸○○就本判決事實三之犯行亦堪認定。
  (八)被告等人涉及偽造印文之次數與範圍之認定依據：
    被告丙○○、辛○○、子○○及證人甲○○等人無照行醫時
    ，該等密醫並未親手執持合格醫師之印章用印，而僅自己或
    該診所其他人員事前代為鍵入之合格醫師電腦代號進而由該
    等密醫在電腦檔中製作處方箋及診斷書資料，至於書面病歷
    資料上合格醫師之印文，則係診所護士或行政人員依該等合
    格醫師存放於診所之印章用印等情，業據該等密醫供述在卷
    ，核與下列證人證述內容一致：
    證人即愛欣診所掛號小姐黃靜怡於調查中證述：丙○○醫
      師看診後的處方箋都是由當班的護士或掛號小姐蓋用葉敏
      雄醫師的職章，再將處方箋黏貼在病患的病歷表上，至於
      向健保局申報健保費用是用哪一位醫生的名義要問劉惠冠
      才清楚等語（偵一卷第21頁參見）；復於偵查中亦證稱：
      被告子○○看診時，都是蓋曾觀達醫師的章，伊一直以為
      子○○就是曾觀達醫師等語（偵一卷第64頁參見）。
    證人葉敏雄醫師於偵查中證稱：病歷表需要處方箋的製作
      過程中不需要另外輸入醫師名字、診斷證明書只要伊在電
      腦上註明傳送到掛號室，就由掛號室處理，掛號室那裡應
      該有伊印章以便蓋證明書等語（偵一卷第95、96頁參見）
      。
    證人劉惠冠於調查中亦證述電腦主機係由當日看診醫師所
      使用，每日伊等剛上班時會先將電腦電源打開，再由當日
      看診醫師輸入其等密碼代號後，進入電腦後開始操作程序
      ．．．該部電腦除作為醫師看診使用外，伊亦會使用電腦
      上網連結健保局網站申報本診所的健保費用給付．．．伊
      僅需要在每月月初，先連結健保局高屏分局網路申報健保
      費用，再鍵入本診所之醫療院長代號進入該網站後，點選
      網路申報健保費之視窗選項，再按『傳檔』之選項，則該
      電腦儲存資料會自動傳送到健保局高屏分局電腦中等語（
      偵一卷第121-122頁參見）；復於偵查中證陳：「（何時
      要蓋醫師章？）在病歷表要蓋醫師章，等健保局來查可用
      到」等語（偵一卷第150頁參見）。
    證人陳品聰醫師於調查中亦證述：因為當時弘愛診所內都
      是電腦看診，看診後由電腦列印醫師處方箋，再由弘愛診
      所內的護士蓋用伊的印章等語（偵一卷第306頁參見）。
    小結：依上所述，可知本件遭冒名看診並申報健保給付之
      合格醫師，除禁治產人曾觀達外，其他醫師亦曾親自看診
      ，難以區分林兆隆、、卯○○、陳品聰、葉敏雄等合格醫
      師之看診紀錄究係上開密醫看診，或係由該等合格醫師親
      自看診。況且該等密醫看診之後，雖均於電腦中製作看診
      紀錄（處方箋等），但並非每一次密醫看診後均列印書面
      處方箋及病歷，亦並非每一次均在上述書面看診紀錄上蓋
      用而偽造合格醫師之印文。依罪疑唯輕之採證原則，應從
      嚴而僅認定已有確切證據呈現之部分，即附表四、五所示
      以曾觀達醫師名義看診並蓋用該醫師印章於處方箋上之無
      照行醫行為，認定被告丙○○或子○○等人委由不知情護
      士或行政人員偽造印文之次數，並據以確認應沒收之印文
      。
  (九)計算詐欺金額之說明：
    被告等及證人甲○○等人就本判決事實一部分，分別冒用
      曾觀達、林兆隆、卯○○、陳品聰、葉敏雄等合格醫師之
      名義向健保局申請補助金。因上開醫師亦有部分時間確係
      親自看診，且應已無從區分何等部分之健保補助申請乃冒
      名申請、何等部分乃被告丙○○、辛○○、子○○或證人
      甲○○無照行醫後冒名申請。爰依刑事訴訟嚴格證明之證
      據法則，依得以確認看診次數之陳品聰醫師自85年7月1日
      起至88年11月3日任職於弘愛診所任職期間申報看診之數
      量及請領金額核算，而為最保守之計算（即僅以陳品聰遭
      冒名申請健保補助之金額，其他部分不予列計）如下：根
      據被告癸○○與陳品聰醫師於85年6月27日所簽訂之聘顧
      （僱）契約書及聘顧（僱）契約書附約顯示（調查卷第67
      -69頁參見），陳品聰每年看診數量為728診次，而陳品聰
      在85年7月1日至87年6月30日之二年期間，實際共看診626
      日、1878診次，超出契約診次422診次（0000－000×2＝
      422），期間共看診35467人次，平均每日看診56.656人（
      354-67÷626≒55.656），健保局平均每人給付300元，故
      該段時間被告等人共同詐領金額為7,172,719元。其次，
      陳品聰自87年7月1日起至88年11月3日止之1年4個月又3日
      （合計488日），其中4個月又3日（以1／3年計算）依前
      述契約應看診243個診次（728×1／3≒243），而陳品聰
      申報看診429日、1287個診次，共看診21589人次（平均每
      日看診50.324人（21589÷429≒50.324），故而陳品聰在
      此段時期，應遭被告丙○○、辛○○、子○○及證人甲○○等密醫冒名申報健保補助約316個診次（0000－000－00
      0＝316），以陳品聰在此段時間平均每日看診50.324人、
      每次給付健保補助300元計算，該段時間被告等人共同詐
      領金額約為4,770,716元。是被告等人及證人甲○○與已
      去世之林兆隆等共同詐領之健保補助金額共計11,943,435
      元（7,172,719＋4,770,716＝11,943,435，以上計算方式
      以及陳品聰看診統計資料，參見調查卷第18-66頁）。
    被告丙○○、子○○就本判決事實二所示時間，在愛欣診
      所冒以曾觀達及葉敏雄醫師名義無照行醫並冒領健保補助
      部分，因葉敏雄醫師實際上亦曾親自看診，故以該醫師看
      診名義申請健保補助之金額，必然全非均屬詐欺所得。而
      曾觀達醫師於92年間已因遭法院宣告禁治產而無親自看診
      之可能，茲以最保守方式估計，依本判決事實二所認定之
      事實，即被告癸○○於92年8月底致電虞靜容商借曾觀達
      醫師執照之後之92年9月間，愛欣診所以曾觀達醫師看診
      名義申報健保補助之金額即217,875元計算被告癸○○、
      丙○○、子○○等人於此段時間在愛欣診所無照行醫冒領
      健保補助之詐欺所得金額（調查卷第73頁參見）。公訴意
      旨以被告丙○○自88年11月1日至93年1月12日，每週看診
      4日；被告子○○自92年4月1日起至93年1月12日每週看診
      1日推算其等無照行醫之詐欺所得（見調查卷第72頁），
      然因上述計算方式之因基礎事實認定有誤（即被告丙○○
      自88年間起均並非每週均看診4日，實則不固定），準確
      性較低，故為本判決所不採。至於此部分本判決超過起訴
      事實所認定之金額（即210,366元）部分，因屬常業犯而
      為實質上一罪，本院自得併予審理，附此敘明（認為構成
      常業犯之理由詳後）。
    被禁治產人曾觀達醫師自89年間事實上即無法看診行醫，
      已如前述，故金華診所自89年4月至90年5月間以曾觀達醫
      師名義看診及申報健保補助總金額1,636,552元，均屬被
      告癸○○及不詳密醫就本判決事實三之共同詐欺所得，自
      不待言（見偵四卷第16-21頁）。
三、論罪科刑：
  (一)按刑法上所謂常業犯，係指反覆以同種類之行為為目的之社
    會活動之職業性犯罪而言，至於犯罪所得之多寡，是否恃此
    犯罪為唯一之謀生職業，則非所問。被告癸○○與已死亡之
    林兆隆長期以未具有合法醫師資格之被告丙○○、辛○○、
    子○○及證人甲○○假冒曾觀達、卯○○、陳品聰、葉敏雄
    等醫師之名擅自執行醫療業務，並據以向健保局詐領健保補
    助，顯屬反覆以同種類之行為為目的之社會活動之職業性犯
    罪，其為詐欺罪之常業犯，至為明確（常業犯刪除後之新舊
    法比較結果，詳附件二）。核被告癸○○、丙○○、辛○○
    、子○○等所為，係犯醫師法第28條前段之擅自執行醫療業
    務罪、（修正刪除前）刑法第340條常業詐欺罪及刑法第216
    條、第210條、第220條第2項之行使偽造準私文書罪（在電
    腦內冒名製作處方箋及看診之電磁紀錄並據以行使）。被告
    癸○○、丙○○、子○○等三人，就被告丙○○、子○○於
    愛欣診所無照行醫時，由不知情之護士或行政人員偽造曾觀
    達印章於附表四、五所示病患朱順安、潘麗華之處方箋上部
    分，另該當於刑法第210條之偽造私文書罪之構成要件，此
    部分之偽造曾觀達醫師印章部分，為偽造文書之階段行為，
    不另論罪；而偽造私文書（書面處方箋）與偽造準私文書（
    電磁紀錄）均屬低度行為，俱應由行使準私文書之高度行為
    所吸收，亦不另論罪。被告等人利用本判決事實一、二、三
    所示診所所屬不知情之護士以及行政人員冒名製作書面處方
    箋，並以保險對象門診就醫電磁紀錄，向健保局請領健保補
    助而行使準私文書以詐取健保補助，是為間接正犯。被告癸○○、子○○、丙○○等三人，利用不知情之乙○○而使被
    告丙○○、子○○無照行醫並詐領健保補助，亦屬間接正犯
    。偽造合格醫師曾觀達之印章既為偽造私文書之階段行為而
    應不另論罪，故公訴意旨認其等另犯刑法第217條第2項之盜
    用印章罪，尚有未洽。又被告癸○○、丙○○、子○○等所
    為偽造私文書部分（製作附表四、五所示書面處方箋部分）
    ，並無證據顯示該等書面處方箋曾經行使並據以有所主張，
    故此部分亦未達行使之程度，故被告等人並未觸犯行使偽造
    私文書罪，而係犯行使偽造『準』私文書罪，被告等人被訴
    行使偽造私文書罪部分之起訴法條應予變更。
  (二)被告癸○○、丙○○、辛○○、子○○等人與證人甲○○及
    已去世之林兆隆等人，就本判決事實一部分；被告癸○○、
    丙○○、子○○等人，及被告丙○○與已去世之林兆隆，分
    別就本判決事實二部分；被告癸○○與姓名年籍不詳之成年
    密醫之間，就本判決事實三部分，各有犯意之聯絡，行為之
    分擔，俱為共同正犯。檢察官雖認被告癸○○就犯罪事實二
    之部分，僅係幫助犯，然被告癸○○明知曾觀達已遭宣告禁
    治產，竟仍致電其妻虞靜容商借曾觀達之醫師執照，並介紹
    被告子○○前往無照行醫，顯見介入甚深，其就就此部分之
    犯罪事實，應已達「為自己犯罪之意思，而為構成要件以外
    行為」之程度，應論以共謀共同正犯。檢察官認為僅成立幫
    助犯，同有未合，併予指明。
  (三)醫師法第28條所稱之業務，係指以繼續之意思，反覆實施同
    種類行為為目的之社會活動，當然包含多次行為，被告丙○○、辛○○、子○○及證人甲○○之實施醫療行為雖有多次
    ，但只執行一個醫療業務，係屬繼續犯之一種，應僅構成一
    罪，無刑法修正前連續犯規定之適用。被告等人其先後多次
    委由不知情之護士或行政人員行使偽造準私文書行為，時間
    緊接，犯罪構成要件相同，顯係基於概括犯意反覆為之，為
    連續犯，應依（修正刪除前）刑法第56條之規定以一罪論，
    並均加重其刑。被告等人所犯前開三罪，均有方法、目的之
    牽連關係，俱為牽連犯，均應從一重皆依常業詐欺罪處斷。
  (四)本判決事實三之部分（即移送併辦部分）暨事實二詐欺所得
    超過210,366元部分，雖均未經起訴，然與已起訴部分存有
    刑法修正前常業犯之實質上一罪關係，為起訴效力所及，本
    院自應併予審理。
  (五)被告辛○○於前揭犯罪被發覺前，具狀向臺灣臺南地方法院
    檢察署檢察官自首，並表示願接受裁判之意，應依修正前刑
    法第62條前段之規定，減輕其刑，並先加後減。
  (六)按醫療行為攸關病患身體健康與生命安全，故社會上予以合
    格之醫師崇高之社會地位及優渥之薪資，非具備國家認可之
    專業技能，原不應擅自為他人看診，俾免誤人健康與生命。
    爰審酌上情，並參酌被告等人無視其等推由被告丙○○、辛○○、子○○及證人甲○○等人無照行醫，稍有錯誤即可能
    危及他人健康或生命，竟為謀私利而由上開密醫為病患看診
    ，並藉以詐取國家健保資源，惡性非輕，原均不宜輕縱。況
    被告子○○前於83年3月17日，曾因違反醫師法案件，經臺
    灣高等法院臺南分院判處有期徒刑一年確定（有法務部刑案
    資料查註紀錄表在卷可查，未構成累犯），茲又再犯，非處
    以較重之刑，難收矯治之效；暨被告癸○○一再飾詞卸責，
    全無悔意；被告子○○空言否認涉有偽造文書及詐欺行徑，
    亦未見自省，其二人均足認犯後態度不佳；被告丙○○、辛○○始終供承犯行，犯後態度均屬良好等一切情狀，分別量
    處如主文所示之刑。末查被告辛○○前未曾因故意犯罪而受
    有期徒刑以上刑之宣告，因一時失慮，偶罹刑典，事後已坦
    承犯行，深具悔意，且本件亦係該被告自首而循線查獲，經
    此刑之宣告後，應知警惕而無再犯之虞，本院因認暫不執行
    其刑為當，爰依刑法第74條第1項第1款宣告緩刑五年，用啟
    自新，但該被告之行為，對於國家財政、國民之健康安全已
    造成一定程度之危害，且為確保被告辛○○不再無照行為，
    併依同法條第2項第4款之規定，命被告辛○○向公庫支付3,
    000,000元以資衡平（被告辛○○如未依前項命令支付公庫
    而情節重大，檢察官自得聲請撤銷緩刑）。
  (七)附表四、五所示之曾觀達印文，乃偽造之印文，應依刑法第
    219條宣告沒收。至於該枚盜刻之曾觀達印章，應係參與實
    施本判決事實二犯行之被告丙○○之共犯林兆隆醫師去世前
    所盜刻，且無證據證明已然滅失而不存在，併依同法條予以
    沒收。
  (八)至於本案因刑法修正而產生之新舊法比較部分，詳見附件二
    所載。
據上論斷，應依刑事訴訟法第299條第1項前段、第300條，醫師
法第28條前段，刑法第11條前段、第2條第1項前段、第216條、
第210條、第220條第2項、第74條第1項第1款、第2項第4款、第
219條，修正前刑法第28條、第56條、第340條、第55條、第62
條前段，罰金罰鍰提高標準條例第1條前段，判決如主文。
本案經檢察官庚○○到庭執行職務。
中　　華　　民　　國　　96　　年　　6 　　月　　29　　日
              　　　刑事第十庭  審判長法  官  陳欽賢
                                      法  官  陳賢德
                                      法  官  林臻嫺
以上正本證明與原本無異。
如不服本判決，應於送達後10日內，向本院提出上訴狀。
      　　　　　　　　　　　　    　　書記官　許悉愛
中　　華　　民　　國　　96　　年　　7 　　月　　 2　　日
附錄法條：中華民國刑法第216條
（行使偽造變造或登載不實之文書罪）
行使第210條至第215條之文書者，依偽造、變造文書或登載不實
事項或使登載不實事項之規定處斷。
中華民國刑法第210條
（偽造變造私文書罪）
偽造、變造私文書，足以生損害於公眾或他人者，處 5 年以下有
期徒刑。
修正前中華民國刑法第340條
以犯第339條之罪為常業者，處1年以上7年以下有期徒刑，得併
科5萬元以下罰金。
醫師法第28條
未取得合法醫師資格，擅自執行醫療業務者，處6個月以上5年以
下有期徒刑，得併科新臺幣30萬元以上150萬元以下罰金，其所
使用之藥械沒收之。但合於下列情形之一者，不罰：
一  在中央主管機關認可之醫療機構，於醫師指導下實習之醫學
    院、校學生或畢業生。
二  在醫療機構於醫師指示下之護理人員、助產人員或其他醫事
    人員。
三  合於第 11 條第 1 項但書規定。
四  臨時施行急救。
【附件一】（被告癸○○及其選任辯護人答辯要旨）：
一、犯罪事實一部分：
  (一)弘愛診所自85年7月1日起至88年11月3日止，健保給付款項
    共計11,943,435元，雖為被告所不爭執之事項，然該筆給付
    金額，並非被告癸○○（以下簡稱被告）詐領健保費之不法
    所得。理由如下：陳品聰自88年7月擔任弘愛診所負責醫師
    並實際看診至88年11月，期間長達3年以上，惟其於偵查中
    證稱不認識辛○○，至於吳進安我並不熟，與甲○○、辛○○、子○○、丙○○供稱未曾在弘愛診所看診相符。至88年
    11月由卯○○擔任弘愛診所負責醫師期間，卯○○亦證稱沒
    有本件共同被告在弘愛診所看診過，且從健保局南區分局弘
    愛診所看診資料可知，在弘愛看診之醫師名單均為領有醫師
    執照之合格醫師，公訴人單憑被告公司與陳品聰醫師所簽訂
    之聘僱合約，即遽斷弘愛診所請領之健保費用，皆為被告癸○○詐欺之不法所得，顯然失當，且公訴人又無其他積極具
    體證據，可直接證明該筆健保給付金額，為被告詐欺所得，
    應為被告無罪判決。
  (二)聯愛機構組織龐大，癸○○僅負責對外關係之建立、各重要
    主管與醫師間經營及管理理念之溝通交流、財務調度、市場
    與行銷、暨其他與管理相關之事務等事項。且聯愛機構只有
    刊登徵求醫師，而未曾刊登徵求醫師助理之廣告，且醫師之
    徵選確係由醫務部、人事部分層負責、或由缺額診所之負責
    醫師辦理，且建立制度時即要求必須聘用領有醫師執照之合
    格醫師看診。至於醫師排班表則係先由各診所排定後傳真予
    醫管部確認公佈，聯愛機構之醫師排班係由醫管部負責辦理
    ，故被告在分層負責制度下，不可能亦未插手過問關於醫師
    之徵用、訓練、排班等、及診所健保申報等事務，亦未曾有
    應徵、訓練丙○○、子○○、甲○○、辛○○等人之行為，
    故被告實不知其等均係無醫師執照之密醫。
  (三)依辛○○於92年4月4日向調查局南機組自首時所提出之醫師
    每月診數明細契約及薪資表中詳載辛○○每月13萬元薪資及
    每月44診次，故依該契約要旨辛○○平均每一診診費尚接近
    有3,000元之收入，不遜於其他專任醫師之每一診診費。而
    丙○○於91年至大欣診所一星期共看4天診，由林兆隆及乙○○支付給伊每月15萬元之薪資。另據台灣台南地方法院檢
    察署檢察官不起訴處分書就乙○○部份之內容顯示，經檢察
    官調查愛欣診所負責人乙○○給付丙○○、子○○之薪資均
    為每診3千多元，與一般醫師薪水相當。故被告誤認辛○○
    等人係為有照之合格醫師，顯然有理。且被告倘明知辛○○
    等係為無照密醫，豈會支付與公司專任醫師相當之薪水而提
    高成本，假設被告知道辛○○等人不具醫師資格，據悉一般
    密醫行情每月薪資所得頂多也只能領到4、5萬元，那有可能
    一個月可以領到13萬、15萬甚至20萬以上之薪資，遠比公立
    醫院主治醫師還優渥，準此，依常理推斷，被告確實不知辛○○等人係未領有合格醫師執照之密醫，應可採信。
  (四)又甲○○、辛○○、子○○、丙○○等人，實並非看台灣醫
    界雜誌刊登應徵者，而係經聯愛機構內既有之醫師推薦介紹
    引進之兼職醫師（即雖有執照但執照未經登錄於診所之醫師
    ），因此類醫師雖有醫師執照，但或因種種原因致未向衛生
    主管機關辦理為登錄醫師）：
  1.甲○○、林兆隆係由在高雄開業之林醫師介紹認識，並稱甲○○在伊高雄市開設的診所擔任服務醫師，另伊又安排林兆
    隆居住在弘愛診所長期看診。後該林醫師將診所頂讓給林兆
    隆，林兆隆遂邀甲○○與癸○○商談合作事宜，共同籌組聯
    愛機構，由癸○○擔任機構董事長，並由甲○○擔任機構之
    執行長，負責一切醫師應徵、排班等一切醫事行政工作。
  2.辛○○係於甲○○擔任聯愛機構執行長任內，持偽造之醫師
    證書前來應徵，由甲○○面試，且辛○○於其任內更曾訓練
    卯○○醫師及丑○○醫師，連具有醫師資格之卯○○及丑○○兩人在接受辛○○訓練時亦無從察覺，足見辛○○假冒醫
    師之高明，故被告確不知辛○○無醫師資格。
  3.子○○係於辛○○擔任聯愛機構主管任內冒用陳建州醫師名
    義，由辛○○、甲○○所推薦介紹而為兼職醫師，子○○當
    時謊稱其因係公費生身分致無法擔任全職醫師且其執照亦無
    法登錄於聯愛機構旗下之診所致擔任兼職醫師，故被告才誤
    信子○○有醫師資格。
  4.丙○○冒名之吳進安醫師是由林兆隆於弘愛診所時應聘，後
    推薦予聯愛機構醫務部為兼職醫師，並在86年間在林兆隆主
    持之愛欣診所值班看診，該林兆隆主持之愛欣診所排班表均
    由林兆隆及丙○○兩人自行協調決定後再傳真予聯愛機構之
    醫務部確認公佈，被告未曾過問愛欣診所之醫師排班表、不
    知丙○○冒用吳進安名義不具醫師資格。
  5.且從原起訴檢察官對於被告甲○○之不起訴處分理由更加可
    證實甲○○確實自82年底即擔任聯愛機構執行長，負責醫師
    應徵、調度排班等診所一切行政業務，直至85年間離職。更
    足證明被告未曾應徵或第一時間接觸過被告辛○○、子○○
    、丙○○等人。
  (五)共同被告及證人等與被告均有嫌隙仇怨，且為脫免自己刑責
    ，故將責任全推給當時已中風且正在醫院差管急救之被告癸○○一人，故其等之證詞均不可採信：
  1.辛○○：辛○○後因嚴重違反合約，積欠被告公司上百萬元
    。被告發存證信函並聲請民事假扣押聲請（92年），才發現
    健保局根本沒有辛○○資料，扣押不到他愛鄉診所及藥局的
    健保費用，再向衛生單位查詢辛○○於合約中所簽署的身份
    證號碼，始知道辛○○是個密醫，且準備控告辛○○詐欺，
    故癸○○確不知辛○○是密醫，且辛○○檢舉癸○○係為挾
    怨報復。且辛○○於離開愛鄉診所後，現仍於台南縣將軍鄉
    及台南市○區○○○街28號兩地做密醫。知名度響亮，治療
    者眾，密醫所得可觀，故其自首並願意認罪協商，繳交巨額
    款項，顯意圖不法利益且為報復被告。何況辛○○庭訊、檢
    察官偵訊、調查局訊問時，便有三種不同講法，可見其供詞
    反覆無常，洵無可採。
  2.己○○：己○○與辛○○為舊識，且於91年間，曾因週產期
    前瞻性支付制度試辦計劃著作財產權糾紛控告被告妨害自由
    等罪嫌，並又串連他人指控被告偽造有價證券、詐欺等刑責
    ，又己○○於調查偵訊筆錄中，將所有責任全推給被告癸○○，並串連介紹辛○○至調查局檢舉本案，可見己○○指控
    不實。且若己○○只為上愛公司掛名之董事長，如何能以上
    愛公司實際負責人之名義，控告被告詐欺等罪，足見渠等欲
    將被告入罪之急迫企圖。
  3.甲○○：於85年初挖走聯愛公司部份員工於外面自行開業，
    還以聯愛機構名義對外宣稱，迫使聯愛公司於媒體及刊物登
    載聲明澄清。若包含被告在內之聯愛機構人員知悉甲○○係
    無照密醫者，以當時對立之關係，則可向有關單位檢舉其係
    密醫而不必僅刊登聲明澄清甲○○之診所與聯愛機構無關。
    又甲○○於調查筆錄陳述與子○○、丙○○是在弘愛診所認
    識，與丙○○供詞相左，於偵訊時又說與子○○早在富強醫
    院就是同事，又與辛○○於偵訊筆錄之陳述不符，顯見甲○○說法前後矛盾。案所檢舉被告之事證，係遭有心人設計，
    不足採信。
  (六)被告因行政管理疏失所涉罪責即使成立，亦非惡極，且被告
    曾承辦過中央健保局委外之週產期前瞻性支付制度試辦計畫
    ，對健保局貢獻卓著，應與本件功過相抵。
二、犯罪事實二部分：
  (一)被告與曾觀達及其配偶虞靜容均不認識，亦未曾聯絡過，何
    來犯意聯絡？且被告並非愛欣診所之老闆，又無從中賺取任
    何費用，何需與子○○共同詐騙乙○○？且當初是否要讓子
    ○○看診，看診費用多少，皆是由乙○○與子○○談定，被
    告無權干涉，是被告並無積極幫助之行為，且自始至終均無
    不法利益所得，即無幫助犯罪之意圖及行為。且該愛欣診所
    申報健保等行為又與被告無涉，而該愛欣診所之實際負責人
    乙○○既經不起訴處分在案，則本件詐領健保費用不法所得
    之主體既無主體即無罪責，何來幫助犯可言。
  (二)曾觀達之醫師證書及電話、帳戶號碼係上愛負責人卯○○收
    在打包箱中，置放於上愛公司董事宏允資訊辦公室內，後因
    宏允資訊公司遷移地址，暫交給癸○○保管。因當時上愛公
    司徹離總部時，癸○○早已離職，無從得知為何打包箱裡還
    留有曾觀達證件及資料。92年7月，癸○○突接獲乙○○來
    電拜託急著找醫師執照，癸○○始將曾觀達的證書及資料交
    予乙○○並叫她自己與曾觀達聯繫，即不再過問。
  (三)又台北地方法院在84年6月26日依虞靜容的聲請，將曾觀達
    宣告為禁治產人在案，惟之後證書背面仍蓋有開業登記動態
    戳章，依虞靜容之供述，足稽係虞靜容因經濟壓力，將曾觀
    達醫師執照長期租借他人使用以獲取收入。故由上可知曾觀
    達醫師執照於92年7月17日即由乙○○登錄在高雄縣阿蓮鄉
    愛欣診所。
  (四)又92年9月間，癸○○接獲子○○來電請託幫他找兼差，癸○○知道子○○與乙○○係舊識，便告訴子○○可以去找林
    太太試試看，有子○○、黃靜怡之供述，由此可證曾觀達醫
    師執照是於92年7月由乙○○登錄於愛欣診所，而子○○是
    於92年9月才被乙○○安排在愛欣診所看診，而二人又熟識
    ，且乙○○更早於90年即曾主動找過子○○兼差。
  (五)被告雖為聯愛公司負責人，但於88年9月間聯愛公司董監事
    會改組，被告即已被迫退出聯愛公司經營權，無法參與聯愛
    公司業務。上愛健康事業股份有限公司89年設立，第一任公
    司負責人為己○○，後於90年2月由卯○○接任負責人至今
    。91年l月1日，上愛公司所屬醫療院所全數由上愛公司負責
    人卯○○委託給己○○經營管理。被告若須為因擔任聯愛健
    康事業股份有限公司負責人一職而究責，亦僅能就88年9月
    15日董事長解任以前進行追究。
  (六)己○○於上愛公司任內實際支領每月15萬元之職務薪資，更
    實際參與公司董事會重大決策，雖於90年卸任董事長，但其
    競選總部仍設在上愛公司一樓，且上愛公司三樓仍保留一間
    己○○專屬辦公室繼續推動上愛公司業務，至民國91年元月
    正式接手上愛公司旗下所有醫院診所經營權。己○○所稱他
    只是人頭洵無可採。
  (七)卯○○於總經理及董事長任內，均有從事上愛公司行政管理
    與卯○○所說只負責看診部份，顯然不符。又卯○○自89年
    初擔任弘愛診所負責醫師期間，該弘愛診所之印鑑、健保帳
    戶存摺，均由其與另一位弘愛診所服務醫師楊士新共同保管
    、提領，且該診所一切行政、健保業務，均由他們自主管理
    ，癸○○完全毫無涉獵。
  (八)故被告於上愛公司，從未涉足旗下診所之行政管理及健保業
    務，僅處理資金調度事宜及負責全力投入婦產科週產期試辦
    計劃之業務執行，並無時間處理診所行政管理上之情事。故
    癸○○從未負責上愛公司加盟診所之行政管理業務，更對曾
    觀達登錄愛欣診所申報、詐領健保費用一事，毫無所悉。
三、犯罪事實三（併辦）部分
  (一)按各診所健保申報平日即由各診所人員自行建檔，後於隔月
    初由總部護理部人員至診所做申報轉檔，完成申報後，並返
    還診所印鑑。其中診所如何申報、作業流程內容及門診醫師
    為何，概與被告無涉，且被告更無所悉。故台南市○○路愛
    欣診所之醫師排班、登錄、健保申報及健保給付款項，皆非
    由被告所為。
  (二)該愛欣診所健保帳戶為中國信託銀行台南分行帳號00000000
    00000皆由丁○○所委託顏先生所保管（行動電話:00000000
    00），每次健保費用給付下來，都是由他去中正路中國信託
    銀行提領後，再拆帳給公司人員。公司人員王紋雀、寅○○
    、戊○○等皆曾收受顏先生所拆款項。被告從未提領過該診
    所健保費用，丁○○所指該診所帳戶存摺皆由癸○○所保管
    、提領云云，顯與事實不符。
  (三)依醫療法第15、41條，以及全民健康保險法等規定可知，醫
    療院所需由負責醫師本人使得與健保局簽立特約醫事服務機
    構，不得委託代理，且健保撥付款項帳戶，亦需由診所負責
    醫師本人親自至銀行開立戶頭，無法委託他人代辦，亦只有
    負責醫師本人可至銀行辦理取消、變更帳戶印鑑、存摺之作
    業。故被告之公司與健保局並無任何法律合約關係，且健保
    局撥付健保費用之帳戶亦非被告個人或公司之帳戶，故被告
    即非行為人，如何能對健保局施行詐術，使其限於錯誤而受
    有損害。
  (四)台南市愛欣診所負責醫師丁○○醫師證稱，被告從未涉獵、
    亦毫無所悉該診所醫師登錄、排班、健保申報、健保給付提
    領、亦未保管診所健保帳戶存摺、印章等情，且該診所有合
    格醫師資格之劉榮郎、嚴正雄、卯○○、郭松墩等醫師看診
    ，並無密醫看診情事發生，更可證明被告從未參與或教唆該
    診所之行政健保業務，故為何該診所會登錄曾觀達醫師證照
    並申報健保費用，被告實無所悉，公訴人自不能斷然認定該
    筆健保給付，即為被告犯罪所得，且見病患經合格醫師看診
    ，並實際接受治療，何來詐術可言，且健保局並無實際損害
    ，故該診所何以會以曾觀達醫師名義申報健保，應屬該診所
    申報之行政疏失，非有犯罪故意。
【附件二】（新舊法比較）：
一、是否常業詐欺部分：查被告行為後，刑法第340條常業詐欺
    罪業已刪除，是被告犯後法律已有變更，而刑法第339條第1
    項之普通詐欺罪，其法定本刑為五年以下有期徒刑、拘役或
    科或併科（銀元）一千元以下罰金；而修正刪除前之刑法第
    340條常業詐欺罪，其法定本刑為一年以上七年以下有期徒
    刑，得併科（銀元）五萬元以下罰金。本件被告等人所為依
    修正前刑法係構成常業詐欺罪，而其詐欺行為有多次，依新
    法各別多次論斷詐欺罪之結果（數罪併罰），其刑度顯較修
    正刪除前刑法第340條常業詐欺罪為重，經比較新舊法結果
    ，應依刑法第2條第1項前段之規定，適用有利於被告等人之
    法律，即適用被告行為時之修正刪除前刑法第340條常業詐
    欺罪處罰。
二、共同正犯部分：修正施行前刑法第28條之規定為：二人以上
    共同實施犯罪之行為者，皆為正犯，修正施行後之規定則為
    ：二人以上共同實行犯罪之行為者，皆為正犯，揆諸本條之
    修正理由係為釐清陰謀共同正犯、預備共同正犯是否合乎正
    犯之要件，即共同正犯並未涵蓋陰謀及預備共同正犯。而本
    件被告等之犯行非屬陰謀、預備共同正犯。是適用新舊法之
    結果，修正施行後之規定並非較有利於正犯，依刑法第2條
    第1項本文之規定，仍應適用修正施行前刑法第28條之規定
    。
三、連續犯部分：因被告等人行為後之裁判時法業已刪除連續犯
    之規定，此刪除雖非犯罪構成要件之變更，但顯已影響行為
    人刑罰之法律效果，自屬法律有變更，比較新、舊法結果，
    以適用修正前之刑法第56條較有利於被告。
四、牽連犯部分：修正施行後之刑法，刪除第55條關於牽連犯之
    規定，此刪除雖非屬犯罪構成要件之變更，但顯已影響行為
    人刑罰之法律效果，自屬法律有變更，比較新舊法適用後之
    結果，修正後之規定並非較有利於被告等人，依刑法第2條
    第1項前段之規定，自應適用行為時之法律適用修正施行前
    刑法第55條後段牽連犯之規定，從一重處斷，較有利於被告
    等人。
五、法定刑中罰金刑部分：刑法第33條第5款業經修正公布，修
    正後刑法第33條第5款規定罰金：新臺幣一千元以上，以百
    元計算之，與修正前刑法第33條第5款規定罰金：（銀元）
    一元以上不同。比較新舊法結果，以舊法即行為時法較有利
    於被告，故依刑法第2條第1項前段規定，本案關於修正刪除
    前刑法第340條常業詐欺罪之法定刑罰金部分，自應適用行
    為時之法律即罰金罰鍰提高標準條例第1條及現行法規所定
    貨幣單位折算新臺幣條例第2條之規定。
六、緩刑部分：按犯罪在新法（即修正施行後刑法）施行前，新
    法施行後緩刑之宣告，應逕適用新法第74條之規定（最高法
    院95年度第8次刑事庭會議決議可資參照）。故被告辛○○
    宣告緩刑之部分，應逕適用新法。
七、自首部分：修正前刑法第62條前段關於自首是否減輕其刑規
    定為必減，修正後同法條則規定為得減，此雖無關行為可罰
    性之判斷，同屬科刑規範事項之變動，惟因必減及得減之變
    動，影響行為人之刑罰法律效果，自屬法律有變更；且因自
    首性質既無關可罰性判斷或法律效果之形成，故有無新舊法
    適用之比較，非以行為時為準，應以自首時為判斷基準，即
    須犯罪行為及自首均須在新法施行前，且於新法施行後裁判
    ，始有依新法第2條第1項規定比較新舊法之問題。準此，經
    比較新舊法結果，修正後之新法並非較有利於被告辛○○，
    應依刑法第2條第1項前段之規定，適用修正前刑法第62條前
    段，減輕被告辛○○之刑。
附表一：
┌──────────────────┬───┬───┐
│品名                                │數量  │所有人│
├──────────────────┼───┼───┤
│愛欣診所診療記錄單                  │二冊  │何素玲│
├──────────────────┼───┼───┤
│愛欣診所結帳報表                    │一冊  │何素玲│
├──────────────────┼───┼───┤
│愛欣診所掛號登錄簿                  │一冊  │何素玲│
├──────────────────┼───┼───┤
│愛欣診所檢驗費用登錄表              │一冊  │何素玲│
├──────────────────┼───┼───┤
│愛欣診所一月份門診統計表            │一張  │何素玲│
├──────────────────┼───┼───┤
│愛欣診所排班所                      │一冊  │何素玲│
├──────────────────┼───┼───┤
│愛欣診所成人健檢記錄表              │一冊  │何素玲│
├──────────────────┼───┼───┤
│愛欣診所電腦主機                    │一台  │何素玲│
├──────────────────┼───┼───┤
│愛欣診所電話簿資料                  │六張  │何素玲│
├──────────────────┼───┼───┤
│愛欣診所人事資料                    │七張  │何素玲│
├──────────────────┼───┼───┤
│愛欣診所病歷表                      │十四箱│何素玲│
└──────────────────┴───┴───┘
附表二：
┌──────────────────┬───┬───┐
│品名                                │數量  │所有人│
├──────────────────┼───┼───┤
│愛鄰診所醫師排班表                  │一冊  │己○○│
├──────────────────┼───┼───┤
│愛鄰診所收支表                      │一冊  │己○○│
├──────────────────┼───┼───┤
│醫師診次月統計表                    │一紙  │己○○│
└──────────────────┴───┴───┘
附表三：
┌──────────────────┬───┬───┐
│品名                                │數量  │所有人│
├──────────────────┼───┼───┤
│醫師證書影本等相關資料              │二冊  │癸○○│
├──────────────────┼───┼───┤
│上愛健康事業公司醫師排班表及相關資料│一冊  │癸○○│
├──────────────────┼───┼───┤
│醫師聘僱契約書等相關資料            │一冊  │癸○○│
├──────────────────┼───┼───┤
│李秀琴等人身分證正反面影本          │一冊  │癸○○│
├──────────────────┼───┼───┤
│上愛健康事業公司股東會議資料        │一冊  │癸○○│
├──────────────────┼───┼───┤
│醫師薪資表                          │一冊  │癸○○│
├──────────────────┼───┼───┤
│銀行存摺暨往來明細及支票登記簿      │十一冊│癸○○│
├──────────────────┼───┼───┤
│印章                                │十一枚│癸○○│
├──────────────────┼───┼───┤
│營業帳證                            │二冊  │癸○○│
├──────────────────┼───┼───┤
│上愛健康事業公司股東往來明細        │一冊  │癸○○│
├──────────────────┼───┼───┤
│上愛健康事業公司現金支出明細表      │一冊  │癸○○│
├──────────────────┼───┼───┤
│聯愛醫療機構損益表                  │四冊  │癸○○│
├──────────────────┼───┼───┤
│稅分類帳                            │四冊  │癸○○│
├──────────────────┼───┼───┤
│現金簿                              │二冊  │癸○○│
├──────────────────┼───┼───┤
│癸○○偽造有價證券起訴書            │一冊  │癸○○│
├──────────────────┼───┼───┤
│電腦主機                            │一台  │癸○○│
└──────────────────┴───┴───┘
附表四（病患朱順安處方箋上曾觀達之印文）：
┌──┬──────┬───────────┐
│編號│就診日期    │應沒收之物            │
├──┼──────┼───────────┤
│一  │91年2月19日 │曾觀達印文一枚        │
├──┼──────┼───────────┤
│二  │91年3月16日 │曾觀達印文一枚        │
├──┼──────┼───────────┤
│三  │91年4月20日 │曾觀達印文一枚        │
├──┼──────┼───────────┤
│四  │91年8月15日 │曾觀達印文一枚        │
└──┴──────┴───────────┘
附表五（病患潘麗華處方箋上曾觀達之印文）：
┌──┬──────┬───────────┐
│編號│就診日期    │應沒收之物            │
├──┼──────┼───────────┤
│一  │91年7月21日 │曾觀達印文一枚        │
├──┼──────┼───────────┤
│二  │91年8月9日  │曾觀達印文一枚        │
├──┼──────┼───────────┤
│三  │91年9月9日  │曾觀達印文一枚        │
├──┼──────┼───────────┤
│四  │91年9月19日 │曾觀達印文一枚        │
├──┼──────┼───────────┤
│五  │91年10月5日 │曾觀達印文一枚        │
├──┼──────┼───────────┤
│六  │91年10月17日│曾觀達印文一枚        │
├──┼──────┼───────────┤
│七  │91年11月9日 │曾觀達印文一枚        │
├──┼──────┼───────────┤
│八  │92年9月9日  │曾觀達印文一枚        │
├──┼──────┼───────────┤
│九  │92年10月3日 │曾觀達印文一枚        │
├──┼──────┼───────────┤
│十  │92年10月23日│曾觀達印文一枚        │
└──┴──────┴───────────┘
